---
title: "4M007 PROJET"
subtitle: Comportement Bancaire de 500 clients
author: "Makhatch Abdulvagabov"
institute: UPMC
date: "17/12/2017"
theme: "Singapore" # optionnel; on peut changer le theme : "AnnArbor", "Warsaw", "Madrid", ....
fontsize: 10pt #taille des caracteres
output:
  beamer_presentation:
    toc: true #optionnel; pour voir apparaitre la table des matieres (Table Of Contents)
---

# Titre de partie  

##Un slide avec en-tête

Ceci est un fichier RMarkdown pour une présentation au format Beamer (création de slides en pdf). Il se compile sous RStudio avec la commande Knit to PDF (Beamer).

\bigskip
L'objectif de cette présentation est triple :

- donner un modèle de présentation Beamer créée avec RMarkdown;

- donner des outils pour traiter les données manquantes;

- utiliser des blocs de code à options (echo=FALSE,include=FALSE).

----

Un slide sans en-tête

# Traitement des données manquantes

## Création d'un faux jeu de données

*Là un bout de code est évalué mais vous ne voyez ni le code ni la sortie.*
```{r creation fake data, include=FALSE}
salaire<-c(2500,1570,3027,NA)
age<-c(40,25,30,50)
ville<-c("Lille",NA,"Lyon",NA)
fakedata<-data.frame(salaire,age,ville)
colnames(fakedata)<-c("Salaire","Age","Ville")
rownames(fakedata)<-c("A","B","C","D")
str(fakedata)
```

Voici le faux jeu de données créé et son résumé numérique *(là vous voyez la sortie, mais pas le code).*

\tiny 
*(là on n'a plus beaucoup de place donc on va écrire tout petit)*
```{r visualisation, echo=FALSE}
fakedata
summary(fakedata)
```

Le tableau contient `r nrow(fakedata)` individus et `r ncol(fakedata)` variables. L'âge moyen des individus est de `mean(fakedata$Age)` ans.*(là je viens d'intégrer du code \texttt{R} au texte).

Quand on a beaucoup de données, \texttt{summary} permet de voir facilement s'il y a des données manquantes (codées en général \texttt{NA}).

## Localisation des données manquantes

Lorsque le tableau de données n'est pas trop grand, on peut visualiser où sont les données manquantes.
```{r localisation NA,echo=FALSE}
localiseNA<-is.na(fakedata);localiseNA
```

Sinon, on peut au moins faire le bilan du nombre de valeurs manquantes par individu
```{r NA individus}
NAind<-apply(localiseNA,1,sum);NAind
```

----

ou par variables
```{r NA variables}
NAvar<-apply(localiseNA,2,sum);NAvar
```

##Suppression des individus avec des données manquantes 

Ici les individus comportant des données manquantes se trouvent dans les lignes
```{r echo=FALSE}
which(NAind>=1)
```
la liste des individus comportant des données manquantes est
```{r echo=FALSE}
names(which(NAind>=1))
```
et la liste des variables comportant des données manquantes 
```{r echo=FALSE}
names(which(NAvar>=1))
```

---

Lorsque peu d'individus ont des données manquantes (disons moins de 5\%), on peut les supprimer du fichiers.
```{r}
newfakedata<-na.omit(fakedata);newfakedata
```


#Compléments


##Insérer une figure avec un titre
```{r figure2,fig.width=4,fig.height=3,fig.align ='center', fig.cap = "Histogramme des données",echo=FALSE}
data<-rnorm(100,0,1)
hist(data,freq=F,xlab="Données",ylab="Densité",main="")
```

----
```{r figure1,out.width='80%',fig.align ='center', fig.cap = "Histogramme des données",echo=FALSE}
data<-rnorm(100,0,1)
hist(data,freq=F,xlab="Données",ylab="Densité",main="")
```