---
title: "Analyse en composantes principales du comportement bancaire des clients"
author: "Makhatch ABDULVAGABOV Floran (son nom) Samuel (son nom)"
date: "Janvier 2020"
output:
  bookdown::pdf_document2:
    fig_caption: yes
    number_sections: yes
    toc: yes
    
    
institute: UPMC
subtitle: Quelques sorties R
header-includes:
- \usepackage[francais]{babel}
- \usepackage{float}
---
```{r global_options, include=FALSE}
knitr::opts_chunk$set(fig.align = 'center',fig.pos = 'H')
#position par defaut des figures dans le pdf : centrees et a l'endroit ou on les construit
```

\bigskip


#Présentation du document 

Le jeu de données étudié permet d'analyser le comportement bancaire des 500 clients. Les données sont issues d'une enquête réalisée régulièrement par une banque pour créer de nouveaux produits afin de fidèliser les clients. 




##Présentation des données \label{sec:donnees}

```{r chargement,include=F, message=F}
rm(list=ls())
library("gridExtra")
library("cowplot")
library("corrplot")
library(knitr)
library(kableExtra)
library(FactoMineR)
library(factoextra)
library(tidyverse)
library(gridExtra)
library(grid)
library(png)
library(downloader)
#library(grDevices)
cbg <- read.table(file = "cbg500.txt", head = T, dec = ",")
head(cbg)
```




Le jeu de données \texttt{cbg} contient `r nrow(cbg)` individus (clients) sur lesquels on mesure `r ncol(cbg)` variables :

* solde : solde moyen du compte courant sur les 12 derniers mois (en euros);

* mdecouv : montant cumulé des découverts sur le compte courant durant les 12 derniers mois (en euros);

* ncompte : nombre de comptes utilisés en plus du compte courant (par exemple les livrets ...) ;

* memprunt : Montant total des retraits effectuées sur le livret d'épargne sur les 12 derniers mois (en euros) ;

* mdepot : montant total des versements effectuées sur le livret d'épargne lors des 5 dernières années (en euro) ;

* mretrait : montant total des retraits effectuées sur le livret d'épargne sur les 12 derniers mois (en euros) ;

* nbenf :  nombre d'enfants de moins de 18 ans ;

* age :  age du client enquêté ;

* csp : catégorie socio-professionnelle du client ;

* code : codification de la catégorie socio-professionnelle du client ;
  1. artisant - commerçant
  2. cadre
  3. employé
  4. ouvrier
  5. retraité
  6. autre;
  
\bigskip
  
```{r analyse preliminaire,echo=F}
#names(cbg)
#str(cbg)
summary(cbg)
```
  
\bigskip

On voit que le troisème quartile pour la variable nbenf est de 1 et la médianne vaut 0. Donc 75% des clients de la banque ont au plus un enfant et la moitié n'en a aucun. En moyenne l'âge des clients est de 37 ans et la catégorie socio-professionnelle la plus représentée est ouvrier. Un quart des clients a plus de 3 comptes. 

##Analyse des corrélations

```{r correlations entre les variables, echo=F}
corrplot(cor(cbg[-9]), type="upper", order="hclust", tl.col="black", tl.srt=45)
```




#Réalisation de l'ACP


Pour réaliser l'analyse en composantes principales de ce jeux de données, les variables csp et code ne seront pas prises en compte  (déclarées qualitative supplémentaire).


```{r ACP}
res.pca<-PCA(cbg, scale.unit = TRUE,  quali.sup=9:10, graph=F)
```


##Choix de la dimension


Pour choisir le nombre de composantes principales, on peut s'aider des figures  et du tableau suivants. 


```{r tinertie, echo= F,fig.width=5,fig.height=4}
eig.val <- get_eigenvalue(res.pca)
kable(eig.val)
p <- fviz_eig(res.pca, addlabels=TRUE, hjust = -0.3, linecolor ="red") + theme_minimal() + labs(title = "Variances - PCA", x = "Principal Components", y = "% of variances")
print(p)
var <- get_pca_var(res.pca)
corrplot(var$cos2, is.corr=FALSE) 
```





Grâce au tableau on voit qu'avec 4 dimensions on conserve presque 82% de la variance et sur le graph on voit que la dimension 5 n'apporte de que 7.8% de variance. De plus, sur la figure des contribution des variables aux dimensions, on voit que toutes les variables contribuent principalement aux 4 premières dimensions (sauf mdecouv qui contribue un peu à la dimension 5). Donc on peut s'arrêter aux 4 dimensions. 


##Cercles de correlation et nuages de points
### Premier plan 
```{r cercle correlation dim 1:2, echo=F, warning=F, message=F,fig.width=5,fig.height=3}

fviz_pca_var(res.pca, col.var = "cos2",
             gradient.cols = c("#00AFBB", "#E7B800", "#FC4E07"),
             repel = TRUE # Évite le chevauchement de texte
             ) #-> p1
fviz_pca_ind (res.pca, col.ind = "cos2",
             gradient.cols = c("#00AFBB", "#E7B800", "#FC4E07"),
             geom.ind = "point", # Montre les points seulement (mais pas le "text")
             )# -> p2
#grid.arrange(p1, p2, ncol = 2)
```

Dans le premier plan (dimension 1-2), on voit sur le cercle de corrélations que les variables mdepot et solde sont corrélées entre elles. Ce résultat est assez intuitif, car plus on dépose d'argent sur le compte, plus le solde sera important. Il est aussi natuel de constater que la variable mdecouv est corrélée négativement à ces deux variables, car le fait d'être à découvert est opposé au fait d'avoir un solde important. 
On remarque aussi que les variables mretrait, memprunt et ncompte sont très corrélées entre elles. On pourrait supposer qu'une personne qui retire beaucoup d'argent est susceptible d'avoir plusieur comptes et faire des emprunts.
\newline
En outre, presque tous les vecteurs sont bient représentés sur ce plan (sauf le nombre d'enfants et l'âge), on le voit car ils sont assez proches de la circonférence du cercle et leur gradient de couleurs est dans les couleurs chaudes (ce qui correspont au cos2 proche de 1)
\newline
Sur le nuage de points, on voit qu'on pourrait séparer les individus en trois groupes dans ce plan. Le premier groupe des individus sont souvent à découvert et n'ont pas un solde élevé, le deuxième qui a tout à l'opposé et le troisième constitué des individus qui font souvent des emprunts et prélévements et qui ont plusieurs comptes




### Deuxième plan

```{r cercle correlation dim 3:4, echo=F, warning=F, message=F,fig.width=5,fig.height=3}
fviz_pca_var(res.pca, col.var = "cos2",
             gradient.cols = c("#00AFBB", "#E7B800", "#FC4E07"),
             repel = TRUE # Évite le chevauchement de texte
             ,axes= 3:4) 

cbg$nbenf <- as.character(cbg$nbenf)
fviz_pca_ind (res.pca, #col.ind = "cos2",
             geom.ind = "point", # Montre les points seulement (mais pas le "text")
             col.ind = cbg$nbenf, # colorer by groups
             palette = "jco",#c("#00AFBB", "#E7B800", "#FC4E07", "#985717", "#997A8D", "#149414","#008E8E"),
             #gradient.cols = c("#00AFBB", "#E7B800", "#FC4E07", "#985717", "#997A8D", "#149414"),
             addEllipses = T,
             legend.title = "Groups",
             #repel = TRUE,  Évite le chevauchement de texte
             axes = 3:4
             ) 
```


Dans le second plan (dimension 3-4), seuls les vecteurs nbenf, age sont bien représentés sur le cercle de corrélation.
\newline
Sur le nuage de points on distingue clairement plusieurs groupes d'individus (entourés par les ellipses). En superposant ce résultat avec le cercle de corrélations, on voit que la diretion dans laquelle les groupes sont divisés est la même que la direction du vecteur nbenf (nombre d'enfants). Ce qui explique aussi le caractere dicontinu.
\newline
À l'intérieur de chaque groupe (ellipse), on voit que les points ont une distrubition qui à l'aire d'être centrée sur le centre de l'ellipse. De même que précédemment en regardant le cercle de corrélation on constate que la direction dans laquelle les points sont distribuée est la même que la direction du vecteur age (on pourrait par exemple supposer que cette distribution suit une loi gaussienne ).


